臺灣新竹地方法院民事裁定
111年度司繼字第726號
聲  請  人  戴淑棋  

            劉予親  


上二人共同送達代收人  許馨尹    

上列聲請人聲請拋棄繼承權事件，本院裁定如下：
    主  文
聲請駁回。
聲請程序費用由聲請人負擔。
    理  由
一、按繼承人拋棄其繼承權，應於知悉其得繼承之時起3 個月內
    以書面向法院為之，民法第1174條第1 項、第2 項定有明文
    。又按拋棄繼承為不合法者，法院應以裁定駁回之，家事事
    件法第132條第3項亦定有明文。
二、本件聲請意旨略以：聲請人係被繼承人劉宗國之子女，因被
    繼承人於民國109年1月9 日死亡，聲請人等為其繼承人，於
    111 年5月26日、同年月30日知悉被繼承人死亡，自願拋棄
    繼承權，爰依法檢呈戶籍謄本、除戶戶籍謄本、繼承權拋棄
    書、印鑑證明等文件具狀聲請拋棄繼承權等語。
三、查本件被繼承人係於109年1月9日死亡，聲請人等為被繼承
    人之子女即繼承人，此有聲請人提出之除戶戶籍謄本、戶籍
    謄本及繼承系統表附卷可證。惟查，聲請人等於111 年6月2
    3日提出本件聲請，已逾被繼承人死亡後3 個月，其雖主張
    係於111 年5月間始知悉被繼承人死亡，然經本院通知關係
    人劉宗德（即被繼承人之手足）與戴嬌連（即聲請人等之母
    ）到庭調查，關係人劉宗德表示被繼承人死後相關事宜都是
    自己一手處理，當時有到二嫂家（即關係人戴嬌連）告知被
    繼承人死亡的訊息；關係人戴嬌連亦到庭表示，被繼承人死
    亡後，關係人劉宗德有來告知死亡的訊息，她有轉知聲請人
    等，但聲請人等都沒有意願去參加被繼承人的告別式等情，
    有訊問筆錄在可佐，顯見聲請人等於被繼承人死亡當年即10
    9年即知被繼承人死亡之事實。按首揭法條所謂「知悉其得
    繼承之時起」係指知悉被繼承人死亡且自己已依民法第1138
    條規定成為繼承人之時而言，非謂尚須知悉有無繼承之遺產
    ，且不因聲請人不知法律或對法律之誤解，而影響法律規定
    所發生之效力。從而，被繼承人係於109年1月9日死亡，本
    件聲請人等遲至111年6月23日始向本院聲請拋棄繼承權（見
    聲請狀上本院收狀日期戳記），顯已逾3個月之期限，其聲
    請於法不合，應予駁回。至聲請人等雖因逾法定期限而未能
    拋棄繼承權，惟仍得依民法第1156條之規定，開具被繼承人
    之遺產清冊向本院陳報，附此敘明。
四、依家事事件法第97條、非訟事件法第21條第1 項前段，裁定
    如主文。
五、如對本裁定抗告，須於裁定送達後10日之不變期間內，向本
    院提出抗告狀，並繳納抗告費新臺幣1,000 元。
中　　華　　民　　國　　111 　年　　8 　　月　　25　　日
                       家事法庭司法事務官  武宛玲
　　　　　　　　　　　 
　　　　　　　　　　　 
◎附記：
  民法第1148條（限定繼承之有限責任）
  〈第一項〉繼承人自繼承開始時，除本法另有規定外，承受被
            繼承人財產上之一切權利、義務。但權利、義務專
            屬於被繼承人本身者，不在此限。
  〈第二項〉繼承人對於被繼承人之債務，以因繼承所得遺產為
            限，負清償責任。

  民法第1156條（繼承人開具遺產清冊之呈報）
  〈第一項〉繼承人於知悉其得繼承之時起三個月內開具遺產清
            冊陳報法院。
  〈第二項〉前項三個月期間，法院因繼承人之聲請，認為必要
            時，得延展之。
  〈第三項〉繼承人有數人時，其中一人已依第一項開具遺產清
            冊陳報法院者，其他繼承人視為已陳報。